臺灣高等法院刑事判決　　　　　　　 100年度上訴字第1721號
　　上　訴　人
　　即　被　告　林孟德
上列上訴人即被告因毒品危害防制條例案件，不服臺灣基隆地方
法院100年度訴字第186號，中華民國100年4月29日第一審判決（
起訴案號：臺灣基隆地方法院檢察署100年度毒偵字第273號），
提起上訴，本院判決如下：
    主  文
上訴駁回。
    理  由
一、按依刑事訴訟法第350條、第361條、第362條、第367條規定
    ，不服地方法院之第一審判決而上訴者，須提出上訴書狀並
    應敘明具體理由，為上訴必備之程式；倘已提出上訴理由，
    但所提非屬具體理由者，則由第二審法院以上訴不合法律上
    之程式判決駁回。而所謂具體理由，必係依據卷內既有訴訟
    資料或提出新事證，指摘或表明第一審判決有何採證認事、
    用法或量刑等足以影響判決本旨之不當或違法，而構成應予
    撤銷之具體事由，始克當之（例如：依憑證據法則具體指出
    所採證據何以不具證據能力，或依憑卷證資料明確指出所為
    證據證明力之判斷如何違背經驗、論理法則）；倘僅泛言原
    判決認定事實錯誤、違背法令、量刑失之過重過輕微，而未
    依上揭意旨指出具體事由，或形式上雖已指出具體事由，然
    該事由縱使屬實，亦不足以認為原判決有何不當或違法者（
    例如：對不具有調查必要性之證據，法院未依聲請調查亦未
    說明理由，或援用證據不當，但除去該證據仍應為同一事實
    之認定），皆難謂係具體理由，俾與第二審上訴制度旨在請
    求第二審法院撤銷、變更第一審不當或違法之判決，以實現
    個案救濟之立法目的相契合，並節制濫行上訴（最高法院97
    年度台上字第 892號判決參照）。次按第二審法院認為上訴
    書狀未敘述理由，依刑事訴訟法第 367條但書規定，始應定
    期間命其補正。如認上訴書狀已敘述理由，但其理由非屬具
    體，其所為上訴，即不符上訴之法定要件，自得逕行判決駁
    回，無定期命補正問題（最高法院97年度台上字第3599號判
    決參照）。末按量刑之輕重，係屬事實審法院得依職權自由
    裁量之事項，苟於量刑時，已依行為人之責任為基礎，並斟
    酌刑法第57條各款所列情狀，而未逾越法定範圍，又未濫用
    其職權，即不得遽指為違法（最高法院99年台上字第189 號
    判決意旨參照）。
二、本件原判決略以：
（一）林孟德前因(甲)恐嚇、傷害、違反懲治盜匪條例案件，經本
      院於87年11月25日以87年度訴字第 390號判決（原判決漏
      列）、88年4月13日以87年度訴字第441號判決判處有期徒
      刑8月、6月、7年2月，應執行有期徒刑 7年10月確定。(乙)
      又因違反槍砲彈藥刀械管制條例案件，經臺灣宜蘭地方法
      院於89年11月9日以89年度重訴字第7號判決判處有期徒刑
      1 年確定，上開(甲)(乙)兩案經臺灣宜蘭地方法院以90年度聲
      字第293號裁定應執行有期徒刑8年10月確定，入監執行後
      ，於93年 8月31日假釋出獄付保護管束。林孟德於假釋期
      間，因施用第一級毒品案件，經裁定送觀察勒戒後，認無
      繼續施用毒品之傾向，經臺灣基隆地方法院檢察署檢察官
      於94年 5月11日以94年度毒偵字第1062號為不起訴處分確
      定；復於上開施用毒品後 5年以內，再因(丙)施用第一、二
      級毒品案件，經本院於95年2月17日以95年度訴字第50 號
      判決分別判處有期徒刑7月、4月，應執行有期徒刑10月確
      定，(甲)(乙)兩案遂經撤銷假釋，應執行殘刑 2年11月27日，
      與上開(丙)案接續執行，再經本院於96年 8月29日以96年度
      聲減字第1324號裁定就(甲)案件分別減為有期徒刑4月、3月
      、7年2月，就(乙)案減為有期徒刑 6月，就(丙)案減為有期徒
      刑3月15日、2月，(甲)(乙)(丙)三案應執行有期徒刑8年7月確定
      ，甫於97年3月6日縮刑期滿執行完畢出獄（構成累犯）。
（二）林孟德猶不思戒除毒癮，復基於施用第一級毒品海洛因之
      犯意，於99年11月20日晚上8、9時許，在基隆巿仁愛區○
      ○街220巷15號5樓之 2住處，以將海洛因摻水置入注射針
      筒後施打手臂血管之方式，施用第一級毒品海洛因 1次。
      嗣於同99年11月21日21時50分許，在基隆巿暖暖街 379巷
      12號前為警盤查，經林孟德同意採尿送驗，結果則呈嗎啡
      及可待因陽性反應而知上情。前揭事實業據被告林孟德於
      原審審理時坦承在卷，又被告為警採集之尿液檢體，經送
      請臺灣尖端先進生技醫藥股份有限公司以氣相層析質譜儀
      法為確認檢驗之結果，呈嗎啡（海洛因代謝後尿液檢出成
      份）及可待因陽性反應，此有該公司99年12月8 日濫用藥
      物檢驗報告1 份，暨與上開檢驗報告相對應之尿液檢體對
      照表（尿液編號000000-0號）1 件在卷可憑。參之以酵素
      免疫分析或薄層定性分析等方式為初步篩檢者，檢驗結果
      雖有相當程度偽陽性之可能，然以氣（液）相層析、質譜
      分析之儀器為交叉確認者，檢驗結果出現偽陽性之機率則
      極低，因而具有公信力，核足為對涉嫌人不利之認定；尤
      以「毒品施用後於尿液、血液中可檢出之最大時限，與施
      用劑量、施用頻率、施用方式、施用者飲水量之多寡、個
      人體質、代謝情況、檢體收集時間點及所用檢測方法之靈
      敏度等因素有關，因個案而異。依據Clarke's Isolation
      Iden tification of Drugs第二版記載，血液中藥物之半
      衰期（濃度減半所需時間）分別為古柯鹼0.7-1.5 小時、
      海洛因3分鐘（其代謝物為嗎啡2-3小時）、嗎啡2-3 小時
      、大麻20-36 小時、安非他命12小時（當尿液偏酸性時，
      為4-8小時）、甲基安非他命9小時、Ketamine 2-4小時，
      而MDMA約8.49小時。一般於尿液中可檢出之最大時限，古
      柯鹼為施用後1-4天、海洛因2-4天、嗎啡2-4天、大麻1-1
      0天、安非他命1-4天、甲基安非他命1-5天、MDMA1-4天、
      MDA1-4天、Ketamine 2-4天。」此復經行政院衛生署藥物
      食品檢驗局以92年7 月23日管檢字第0920005609號函釋在
      案。足見被告於原審審理時之任意性自白，與事實相符，
      堪可採信。從而，被告施用毒品之犯行，堪可認定，應依
      法論科。
（三）查海洛因係毒品危害防制條例第2條第2項第 1款所定之第
      一級毒品，核被告所為，係犯毒品危害防制條例第10條第
      1 項之施用第一級毒品罪。又其前曾受如事實欄一所示之
      有期徒刑執行完畢，此有本院被告前案紀錄表在卷可按，
      其於有期徒刑執行完畢後之5 年內，故意再犯本件有期徒
      刑以上之罪，為累犯，應依刑法第47條第1 項加重其刑。
      爰審酌被告犯罪之動機、曾有施用毒品之前科仍不知戒除
      ，惟犯罪後坦承犯行，且所犯之施用毒品犯行乃戕害自己
      身心健康，並未危及他人等一切情狀，量處有期徒刑7 月
      。
三、本件上訴人即被告林孟德不服原審判決，提起上訴，理由載
    稱略以：上訴人對於犯罪事實坦承不諱，惟上訴人之母親處
    於癌症末期，在世時日不多；且上訴人自前次吸食毒品服刑
    期滿至今，已久未吸食，並有正當工作。此次是生活壓力大
    ，偶然再接觸毒品，請本院能從輕量刑至 6個月內並宣告得
    易科罰金，使上訴人得照顧母親等語。惟查，原審判決已詳
    細記載認定被告犯罪之證據及理由，並無何違反經驗法則、
    論理法則、比例原則，或有何其他違法情事。另原審判決斟
    酌被告受徒刑之執行完畢，五年以內故意再犯本案施用第一
    級毒品海洛因，為累犯，應依刑法第47條第 1項之規定，加
    重其刑，且審酌被告犯罪之動機，曾有施用毒品前科，仍不
    知戒除，再度施用毒品，惟犯罪後坦承犯行，且所犯之施用
    毒品犯行乃戕害自己身心健康，尚未危及他人等關於刑法第
    57條科刑之一切情狀，在適法範圍內行使其量刑之裁量權，
    既未逾越法定刑度，又未濫用自由裁量之權限，原審判決之
    量刑並無何不當而構成應撤銷之事由可言。被告以其母罹癌
    病重，提起上訴祈求減輕其刑，對於原審判決究有何具體事
    由，致判決不當或違法，並無一語涉及，即顯未依據卷內既
    有訴訟資料或提出新事證，指摘或表明原審判決有何採證認
    事、用法或量刑等足以影響判決本旨之不當或違法，或足以
    影響原判決，構成應撤銷之具體事由，與刑事訴訟法第 361
    條第 2項「上訴書狀應敘述具體理由」之規定不符。揆諸上
    開說明，其上訴不合法律上之程式，應予駁回，並不經言詞
    辯論為之。
四、據上論斷，依刑事訴訟法第367條前段、第372條，判決如主
    文。
中    華    民    國    100    年     7    月    12   日
                  刑事第十四庭審判長法  官  陳志洋
                                    法  官  謝靜慧
                                    法  官  梁耀鑌
以上正本證明與原本無異。
如不服本判決，應於收受送達後十日內向本院提出上訴書狀，其
未敘述上訴之理由者並得於提起上訴後十日內向本院補提理由書
（均須按他造當事人之人數附繕本）「切勿逕送上級法院」。
                                    書記官  莊淑茹
中    華    民    國    100    年     7    月    13   日